臺灣桃園地方法院刑事判決
110年度訴字第1257號
公  訴  人  臺灣桃園地方檢察署檢察官 
被      告  黃崇誠


選任辯護人  呂紹瑋律師（法扶律師）          
上列被告因毒品危害防制條例案件，經檢察官提起公訴（110年
度偵字第16121號），本院判決如下：
    主  文
黃崇誠犯共同販賣第二級毒品未遂罪，處有期徒刑貳年柒月；又
犯意圖供製造之用而栽種大麻罪，處有期徒刑壹年肆月。應執行
有期徒刑參年參月。
扣案如附表一編號1至5所示之物均沒收銷燬；扣案如附表二編號
1所示之物均沒收；扣案如附表三編號1至10、15至29、31至33、
35至41所示之物均沒收。
    事  實
一、黃崇誠明知大麻及麥角二乙胺（俗稱LSD）係毒品危害防制
    條例第2條第2項第2款所列管之第二級毒品，未經許可，不得擅
    自販賣，竟意圖營利，與姓名、年籍均不詳，綽號「阿凱」
    、「平安」之人，基於販賣第二級毒品之犯意聯絡，由「阿
    凱」提供大麻膠囊及含有麥角二乙胺成分之郵票（下稱毒郵
    票LSD），交由「平安」交付予黃崇誠，再由黃崇誠前往販
    賣。其後，「平安」於民國110年4月13日20時30分許，在桃
    園市○○區○○路00○0號全家便利商店前，將附表一編號1至5所
    示之大麻膠囊及毒郵票LSD交付與黃崇誠，黃崇誠遂於同年
    月15日使用「Telegram」通訊軟體，以暱稱「橙色」傳送販
    賣毒品訊息予另案購毒者「老二」，嗣於同年月19日，警方
    因查獲另案購毒者「老二」並查知上開訊息，遂由喬裝警員
    於同年月20日佯裝購毒者向黃崇誠佯稱欲購買毒品，黃崇誠
    於聯繫「阿凱」並徵得「阿凱」同意後，即與喬裝警員約定
    將附表一編號1之大麻膠囊10顆，以每顆新臺幣（下同）600
    元之價格、附表一編號4之毒郵票LSD14張，以每張1,000元
    之價格，共計2萬元之價格販售予喬裝警員，且相約面交地
    點為桃園市○○區○○街0號之晚安旅店615號房，嗣黃崇誠於11
    0年4月20日19時28分許，抵達上址，將上揭毒品大麻膠囊10
    顆及毒郵票LSD14張，交付予喬裝員警之際，喬裝員警當場
    表明警察身分，並於嗣後扣得如附表一編號1至5所示之物、
    附表二所示之行動電話（含SIM卡）1支及附表三編號42之現
    金2萬7,000元而未遂。
二、黃崇誠知悉大麻係毒品危害防制條例第2條第2項第2款所列
    管之第二級毒品，依法不得意圖供製造毒品之用而栽種，竟
    基於意圖供製造毒品而裁種大麻之犯意，於110年1月間某日
    ，以通訊軟體「Telegram」，向姓名、年籍均不詳，綽號「
    IP12」，約定以14萬元之代價，購買大麻種子300餘顆，其
    後「IP12」交付前開大麻種子予黃崇誠，黃崇誠取得前開大
    麻種子後，於同年3月間，基於意圖供製造毒品之用而栽種
    大麻之犯意，栽種在其桃園市龜山區忠義路1段1043巷39弄
    、42弄轉角廠房，定期施以水分、肥料，並架設燈具照射，
    以此方法栽種大麻，成功使大麻發芽出苗，且至生長大麻葉
    之程度，惟尚未及摘取大麻葉，使其風乾製成可供施用之大
    麻葉。嗣於110年4月20日黃崇誠因販賣第二級毒品未遂遭警
    方查獲，於有偵查犯罪權限之人知悉其為栽種大麻植株之犯
    罪人前，主動向警方表示其有在前揭廠房種植大麻，經簽署
    自願受搜索同意書後帶同警方前往廠房進行搜索，並扣得如
    附表三編號1至41所示之物，始悉上情。
    理  由
壹、程序部分：
一、按被告以外之人於審判外之言詞或書面陳述，除法律有規定
    者外，不得作為證據；又被告以外之人於審判外之陳述，雖
    不符同法第159條之1至第159條之4之規定，而經當事人於審
    判程序同意作為證據，法院審酌該言詞陳述或書面陳述作成
    時之情況，認為適當者，亦得為證據；而當事人、代理人或
    辯護人於法院調查證據時，知有第159條第1項不得為證據之
    情形，而未於言詞辯論終結前聲明異議者，視為有前項之同
    意，刑事訴訟法第159條第1項、第159條之5分別定有明文。
    查本案檢察官、被告黃崇誠及其辯護人就本判決所引用被告
    以外之人於審判外之言詞或書面陳述之證據能力，於準備程
    序、審判期日中均不爭執其證據能力，且迄至言詞辯論終結
    前亦未聲明異議（見本院110年度訴字第1257號卷，下稱訴
    字卷，第72頁、175頁至第190頁），本院審酌該等具有傳聞
    證據性質之證據製作時之情況，尚無違法不當及證明力明顯
    過低之瑕疵，應無不宜作為證據之情事，認以之作為本案之
    證據，應屬適當，依刑事訴訟法第159條之5之規定，認該等
    證據資料均有證據能力。
二、本判決所引用之非供述證據部分，與本案待證事實均有關連
    性，亦無證據證明係實施刑事訴訟程序之公務員以不法方式
    所取得，依刑事訴訟法第158條之4之反面解釋，當有證據能
    力，復於本院審理時，提示並告以要旨，使當事人充分表示
    意見，自得為證據使用。
貳、實體部分：
一、認定犯罪事實所憑之證據及理由： 
（一）上揭犯罪事實，業據被告黃崇誠於警詢、偵訊及本院審理
      中均坦承不諱（見臺灣桃園地方檢察署110年度偵字第161
      21號卷，下稱偵卷，第27頁至第40頁、第43頁至第45頁、
      第257頁至第264頁、第161頁至第163頁、第361頁至第362
      頁；訴字卷第67頁至第74頁、第184頁至第189頁），並有
      桃園市政府警察局楊梅分局110年4月20日搜索扣押筆錄、
      扣押物品目錄表、扣押物品收據各2份、自願受搜索同意
      書1份及桃園市政府警察局楊梅分局110年4月21日搜索筆
      錄、扣押物品目錄表、扣押物品收據、自願受搜索同意書
      各1份、查獲案發現場照片及扣案物品照片、秤重照片共4
      1張、扣押手機資料及通訊軟體對話記錄截圖照片、手機
      通訊軟體「Telegram」暱稱「IP12」販賣大麻種子翻拍照
      片、手機銀行帳戶翻拍照片、廠房租賃契約書影本、桃園
      市政府警察局110年4月21日員警職務報告、臺北榮民總醫
      院110年4月29日北榮毒鑑字第C0000000號毒品成分鑑定書
      （一）、（二）、桃園市政府警察局楊梅分局110年5月5
      日扣押筆錄、扣押物品目錄表、扣押物品收據各1份、法
      務部調查局濫用藥物實驗室110年6月18日調科壹字第1102
      3006550號鑑定書、內政部警政署刑事警察局110年7月22
      日刑紋字第1100068301號鑑定書、法務部調查局濫用藥物
      實驗室110年8月23日調科壹字第11023008650號鑑定書、
      桃園市政府警察局楊梅分局110年10月12日楊警分刑字第1
      100033781號函暨所附員警張書元110年10月5日職務報告
      、臺灣桃園地方檢察署移送之扣押物品清單、桃園市政府
      警察局楊梅分局111年1月22日楊警分刑字第1110002514號
      函及函附之扣案未隨案移送之照片、桃園市政府警察局楊
      梅分局110年12月8日楊警分刑字第1100041236號函暨所附
      員警110年12月6日職務報告、臺灣桃園地方檢察署111年1
      月11日桃檢維生110偵16121字第1119003838號函、桃園市
      政府警察局楊梅分局111年1月17日楊警分刑字第11000133
      8號函暨所附員警111年1月13日職務報告附卷可稽（見偵
      卷第59頁至第91頁、第95頁至第112頁、第113頁至第132
      頁、第133頁、第135頁至第147頁、第149頁、第249頁至
      第251頁、第265頁至第271頁、第283頁、第295頁至第299
      頁、第333頁、第367頁至第369頁、第200頁；訴字卷第7
      頁至第15頁、第107頁至第129頁、第57頁至第60頁、第85
      頁、第93頁至第102頁），並有附表一至三之物扣案可考
      。而扣案附表一編號1、2、3所示之大麻膠囊合計195顆（
      含不完整1顆）包，經送鑑定，結果如附表一編號1、2、3
      鑑定結果欄所示，檢出第二級毒品大麻成分，此有臺北榮
      民總醫院110年4月29日北榮毒鑑字第C0000000號毒品成分
      鑑定書（一）、法務部調查局濫用藥物實驗室110年8月23
      日調科壹字第11023008650號鑑定書附卷可參（見偵卷第2
      49頁、第333頁）；扣案附表一編號4、5所示之毒郵票LSD
      共157張，經送鑑定，結果如附表一編號4、5鑑定結果欄
      所示，檢出第二級毒品麥角二乙胺成分，此有臺北榮民總
      醫院110年4月29日北榮毒鑑字第C0000000號毒品成分鑑定
      書（二）附卷可參（見偵卷第251頁）；扣案附表三編號1
      所示之大麻種子118顆，經送鑑定，結果如附表三編號1鑑
      定結果欄所示，檢出第二級毒品大麻成分，此有臺北榮民
      總醫院110年4月29日北榮毒鑑字第C0000000號毒品成分鑑
      定書（二）附卷可參（見偵卷第251頁）；扣案附表三編
      號2所示之大麻植株170株，經送鑑定，結果如附表三編號
      2備註欄所示，檢出第二級毒品大麻成分，此有法務部調
      查局濫用藥物實驗室110年6月18日調科壹字第1102300655
      0號鑑定書附卷可參（見偵卷第283頁），足認被告出於任
      意性之自白與事實相符，堪以採信。
（二）就事實欄一部分，被告於偵訊時供承：我販賣毒品可以獲
      得2成利益等語（見偵卷第162頁），益徵被告主觀上確有
      藉販賣附表一編號1、編號4所示第二級毒品大麻膠囊及毒
      郵票LSD之行為而從中營利之意圖甚明。就事實欄二部分
      ，被告於審理時供承：我購買這麼多大麻種子栽種是為了
      要採收大麻，之後應該是會想要賣等語（見訴字卷第188
      頁），益徵被告栽種大麻主觀上確有供製造毒品之用之意
      圖甚明。　　　
（三）綜上所述，本案事證明確，被告犯行洵堪認定，應予依法
      論科。　
二、新舊法比較： 
（一）行為後法律有變更者，適用行為時之法律。但行為後之法
      律有利於行為人者，適用最有利於行為人之法律，刑法第
      2條第1項定有明文。就事實欄二部分，被告行為後，毒品
      危害防制條例第12條於111年5月4日修正公布，並於同日
      施行，而此次修正，係增定第3項：「因供自己施用而犯
      前項之罪，且情節輕微者，處一年以上七年以下有期徒刑
      ，得併科新臺幣一百萬元以下罰金。 」，同條第2項條文
      並未修正，被告於審理時供承：我購買這麼多大麻種子栽
      種是為了要採收大麻，之後應該是會想要賣等語（見訴字
      卷第188頁），是本案並無適用新法增定部分之餘地，並
      未變更實質內容，不生有利或不利被告之影響，尚無新舊
      法比較之問題，爰逕行適用修正後之規定。
（二）又司法院釋字第790號解釋係認毒品危害防制條例第12條
      第2項之栽種大麻罪，不論行為人犯罪情節之輕重，均以5
      年以上有期徒刑之重度自由刑相繩，對違法情節輕微、顯
      可憫恕之個案，法院縱適用刑法第59條規定酌減其刑，最
      低刑度仍達2年6月之有期徒刑，而未併為得減輕其刑或另
      為適當刑度之規定，乃有違憲法第23條比例原則，而宣告
      該部分規定應自109年3月20日起1年內修正；逾期未修正
      ，其情節輕微者，法院得依該解釋減輕其法定刑至2分之1
      。而上揭新修正之毒品危害防制條例第12條第3項，觀諸
      條文內容，係僅肯認「供自己施用」而犯毒品危害防制條
      例第12條第2項之意圖供製造毒品之用而栽種大麻罪，且
      須「情節輕微」者，方有該條項適用，而論以比同條第2
      項更輕之刑，足認新修正之毒品危害防制條例第12條第3
      項對於「非供自己施用」，縱然「情節輕微」者，亦無適
      用該項處以較同條第2項為輕之刑之餘地，且新修正施行
      之毒品危害防制條例第12條，由於修法之故，已排除司法
      院釋字第790號解釋之適用空間。然毒品危害防制條例第1
      2條修正前，就該條第2項所可能適用之司法院釋字第790
      號解釋，係認只要是「違法情節輕微」之個案，法院即得
      依該解釋意旨為被告減輕其刑，亦即並不限於「供自己施
      用」之「違法情節輕微」之個案方能減刑，二者相較，足
      認上開修正後規定非較有利於被告，依刑法第2條第1項前
      段規定之精神，有關本案被告意圖供製造毒品之用而栽種
      大麻之犯行自應有司法院釋字第790號解釋意旨適用。
三、論罪科刑：
（一）事實欄一論罪部分：
　　⒈按「誘捕偵查」在實務運作上一般區分為兩種類型，即「
      創造犯意型之誘捕偵查」與「提供機會型之誘捕偵查」；
      前者，亦稱「陷害教唆」，指該行為人原不具犯罪之故意
      ，純因司法警察之設計教唆，始萌生犯意，進而實施犯罪
      構成要件之行為者。「陷害教唆」係司法警察以引誘或教
      唆犯罪之不正當手段，使原無犯罪故意之人因而萌生犯意
      而實施犯罪行為，再進而蒐集其犯罪之證據而予以逮捕偵
      辦；縱其目的係在於查緝犯罪，但其手段顯然違反憲法對
      於基本人權之保障，且已逾越偵查犯罪之必要程度，對於
      公共利益之維護並無意義，向為法所不許。後者，係指行
      為人原本即有犯罪之意思，偵查人員僅係提供機會讓其犯
      罪，於其犯罪時予以逮捕而言，亦稱為「釣魚偵查」，因
      行為人本即有犯罪之故意，雖與該行為人交涉之偵查機關
      所屬人員或其合作者，實際上並無使犯罪完成之真意，但
      該行為人應成立未遂犯（最高法院110年度台上字第5054
      號判決意旨參照）。
　　⒉查被告與共犯「阿凱」、「平安」共同基於販賣第二級毒
      品以營利之犯意聯絡，由「阿凱」提供大麻膠囊及毒郵票
      LSD，交由「平安」交付予被告後，被告遂於同年月15日
      使用「Telegram」通訊軟體，以暱稱「橙色」傳送販賣毒
      品訊息予另案購毒者「老二」，其後又攜帶大麻膠囊及毒
      郵票LSD以交付予買家，可見被告與「阿凱」、「平安」
      原即有販賣第二級毒品大麻膠囊及毒郵票LSD以牟利之故
      意，且被告與「阿凱」、「平安」亦已著手於販賣毒品犯
      罪行為之實行，惟因喬裝買家之員警事實上既無購買毒品
      之真意，實際上尚無可能完成本案毒品交易。是核被告所
      為，係犯毒品危害防制條例第4條第6項、第2項之販賣第
      二級毒品未遂罪。被告就本案犯行與「阿凱」、「平安」
      具有犯意聯絡與行為分擔，為共同正犯。
（二）事實欄二論罪部分：　　　
　　⒈按大麻屬毒品危害防制條例第2條第2項第2款所規定之第二
      級毒品，而大麻種子雖非屬毒品危害防制條例第2條第2項
      第2款所規定之第二級毒品，惟依毒品危害防制條例第14
      條第4項、第12條第2項之規定，仍不得持有之，亦不得意
      圖供製造毒品之用而栽種大麻。次按毒品危害防制條例第
      12條第2項之意圖供製造毒品之用而栽種大麻罪，其所稱
      「栽種」，係指播種、插苗、移栽、施肥、灌溉、除草、
      收穫等一系列具體行為之總稱，只要行為人參與其中一種
      活動，即屬栽種。至於栽種行為之既、未遂，應以栽種毒
      品有無出苗而定。換言之，只要行為人主觀上有製造毒品
      之用之意圖，著手於大麻栽種而有出苗之行為，即屬既遂
      ，無待乎大麻成長至可收成之程度，始謂既遂。又大麻之
      栽種，指將大麻種子置入栽植環境（如土壤）中栽培、養
      植之，迄於將整株大麻拔出於栽植環境之前，均屬於栽種
      行為，故條文所指之栽種大麻，應係指栽種大麻植株之謂
      。至於製造大麻等毒品，係將長成（熟成）之大麻植株拔
      出栽植環境，使之成為具有特定功效之成品。故毒品危害
      防制條例第4條第2項之製造第二級毒品罪，其所稱製造第
      二級毒品大麻，指將大麻植株之花、葉等自大麻植株分離
      後，透過人工、天然力、機械等人為方法予以摘取、蒐集
      、清理後，再利用人為、天然力或機器設備等方法，以風
      乾、陰乾、曝曬或烘乾等方式，使之乾燥而成為可供使用
      之大麻毒品。反之，若僅栽種大麻至成株之程度，尚未有
      任何人為加工之行為，此時應僅論以毒品危害防制條例第
      12條第2項之意圖供製造毒品之用而栽種大麻罪。　
　　⒉查被告取得本案大麻種子後，依定期施以水分、肥料，並
      架設燈具照射，以此方法栽種大麻，將其中170顆大麻種
      子成功培育為如附表三編號2所示之大麻植株活株170株，
      惟並未使之成為具有特定功效之成品。是核被告所為，係
      犯毒品危害防制條例第12條第2項之意圖供製造毒品之用
      而栽種大麻罪。其持有大麻種子之低度行為，為意圖供製
      造毒品之用而栽種大麻之高度行為所吸收，不另論罪。
（三）被告如事實欄至二所為，犯意各別，行為互殊，應予分
      論併罰。　
（四）事實欄一刑之減輕部分：　　
　　⒈被告客觀上已著手販賣第二級毒品行為之實行，僅因喬裝
      購毒者之警員自始無購買毒品之真意，故未能完成毒品交
      易而不遂，為未遂犯，而其所造成之法益侵害程度相較於
      既遂犯應屬較輕，爰依刑法第25條第2項之規定減輕其刑
      。
　　⒉按毒品危害防制條例第17條第2項規定：「犯第4條至第8條
      之罪於偵查及歷次審判中均自白者，減輕其刑。」查被告
      於警詢時、偵查中、本院審理中均自白本案販賣第二級毒
      品行為，爰依毒品危害防制條第17條第2項規定減輕其刑
      。
　　⒊是被告本案犯行，依刑法第71條第2項及刑法第70條規定，
      先依刑法第25條第2項規定，減輕其刑，再依毒品危害防
      制條例第17條第2項規定，遞減輕其刑。
　　⒋至被告雖於警詢、偵訊、本院準備程序及審理中均供稱本
      案販賣之第二級毒品大麻及毒郵票LSD來源為「阿凱」、
      「平安」等語（見偵卷第34頁、第162頁、第258頁；訴字
      卷第68頁至第70頁、第184頁至第186頁），且辯護意旨亦
      稱希望能適用毒品危害防制條例第17條第1項為被告減刑
      等語（見訴字卷第67頁、第189頁），然經本院分別函詢
      檢、警查獲情形，臺灣桃園地方檢察署回函稱：被告有供
      出上手，然案件尚在偵查中乙節，有臺灣桃園地方檢察署
      111年1月11日桃檢維生110偵16121字第1119003838號函附
      卷可稽（見訴字卷第85頁）；桃園市政府警察局楊梅分局
      則回覆稱：「平安」為盧建村，目前由臺灣桃園地方檢察
      署指揮，與刑事局共辦中等情，有桃園市政府警察局楊梅
      分局110年12月8日楊警分刑字第1100041236號函暨所附員
      警110年12月6日職務報告、桃園市政府警察局楊梅分局11
      1年1月17日楊警分刑字第1110001338號函暨所附員警111
      年1月13日職務報告附卷可稽（見訴字卷第57頁至第59頁
      、第93頁第96頁），足見就被告上手「阿凱」、「平安」
      提供被告本案第二級毒品大麻膠囊及毒郵票LSD部分尚在
      偵辦而未查獲，是本案並未因被告之供述因而查獲其供出
      之毒品來源，即無毒品危害防制條例第17條第1項減輕或
      免除其刑規定之適用，附此敘明。
（五）事實欄二刑之減輕部分：　
　　⒈被告此部分犯行查獲緣由，係因被告於110年4月20日19時2
      8分許，在桃園市○○區○○街0號之晚安旅店615號房販售第
      二級毒品大麻膠囊及毒郵票LSD之際，為喬裝警員查獲，
      隨後即主動供陳有在桃園市龜山區忠義路1段1043巷39弄
      、42弄轉角廠房種植大麻情事，被告係於犯罪未發覺前主
      動向警方坦承等情，有桃園市政府警察局楊梅分局110年1
      0月12日楊警分刑字第1100033781號函暨所附員警張書元1
      10年10月5日職務報告附卷可稽（見偵卷第367頁至第369
      頁）。自上開查獲情形觀之，堪認被告係於員警尚未知悉
      、亦無合理懷疑其涉有本案犯行前，即主動向員警坦承其
      意圖供製造毒品之用而栽種大麻之犯行，是堪認被告應有
      自願接受裁判之意，而合於自首之要件，故依刑法第62條
      前段規定，減輕其刑。 
　　⒉按毒品危害防制條例第12條第2項規定：「意圖供製造毒品
      之用，而栽種大麻者，處5年以上有期徒刑，得併科新臺
      幣500萬元以下罰金。」不論行為人犯罪情節之輕重，均
      以5年以上有期徒刑之重度自由刑相繩，對違法情節輕微
      、顯可憫恕之個案，法院縱適用刑法第59條規定酌減其刑
      ，最低刑度仍達2年6月之有期徒刑，無從具體考量行為人
      所應負責任之輕微，為易科罰金或緩刑之宣告，尚嫌情輕
      法重，致罪責與處罰不相當。上開規定對犯該罪而情節輕
      微者，未併為得減輕其刑或另為適當刑度之規定，於此範
      圍內，對人民受憲法第8條保障人身自由權所為之限制，
      與憲法罪刑相當原則不符，有違憲法第23條比例原則。相
      關機關應自本解釋公布之日起1年內，依本解釋意旨修正
      之；逾期未修正，其情節輕微者，法院得依本解釋意旨減
      輕其法定刑至2分之1（司法院大法官釋字第790號解釋文
      參照）。本院審酌毒品危害防制條例第12條雖已於111年5
      月4日修正公布，並於同日施行，就此次增定之第3項條文
      意旨觀之，已排除「非供自己施用」而意圖供製造毒品之
      用而種植大麻之情形，然修正後規定非較有利於被告乙節
      ，業如上述，本案被告意圖供製造毒品之用而栽種大麻之
      犯行應有司法院釋字第790號解釋意旨適用。參酌被告播
      種之大麻種子，雖有170顆出苗成株，然始終均由被告自
      行培育看照，並未假手他人，亦未流入市面，衡以被告尚
      無尋找交易對象之行為乙節，犯罪情節尚屬輕微，對社會
      所造成之危害非劇，本院自得逕依該解釋意旨，減輕被告
      之刑，以符罪刑相當。
　  ⒊是被告本案此部分犯行，依刑法第71條第2項及刑法第70條
      規定，先依刑法刑法第62條前段，減輕其刑，再依司法院
      釋字第790號解釋意旨，遞減輕其刑規定，遞減輕其刑。
      　
　　⒋辯護意旨雖稱：被告自首種植大麻，所種大麻均為高度未
      達7公分之幼苗，且供出上游，警方因而破獲國內最大宗
      大麻種子跨境運輸案，犯後態度良好，本案情輕法重，被
      告犯罪之情狀顯可憫恕，請依刑法第59條之規定予以酌減
      等語（見訴字卷第197頁）。惟按犯罪之情狀顯可憫恕，
      認科以最低度刑仍嫌過重者，得酌量減輕其刑，刑法第59
      條固定有明文。然該條所稱之酌量減輕其刑，必須犯罪另
      有特殊之原因與環境等，在客觀上足以引起一般同情，認
      為即予宣告法定最低度刑尤嫌過重者，始有其適用。如別
      有法定減輕之事由，應先依法定減輕事由減輕其刑後，猶
      嫌過重時，始得依刑法第59條之規定酌減其刑。查本案被
      告播種之大麻種子，既有170顆出苗成株，且被告於審理
      時供承：我購買這麼多大麻種子栽種是為了要採收大麻，
      之後應該是會想要賣等語（見訴字卷第188頁），審酌被
      告栽種大麻之數量、規模，及被告栽種大麻有想要於採收
      後販賣之動機等情，於客觀上仍甚難引起一般人同情，況
      本案已參酌司法院大法官釋字第790號解釋意旨減輕被告
      之刑，業如前述，在此情形下，本院認已無情輕法重而認
      被告犯罪情狀有顯可憫恕之處，依上說明，本案被告所犯
      並無刑法第59條酌減其刑規定之適用，附此敘明。　
（六）爰審酌被告身體健康、正值年輕，前途無可限量且心智健
      全，卻不思遵循法度、遠離毒品，因一時貪圖近利而與他
      人共同購入毒品轉售獲利，復基於販售大麻成品牟利之目
      的，意圖供製造毒品之用而栽種大麻，其所為無異助長施
      用毒品之歪風，對社會秩序實有不利影響，當應懲儆；惟
      念其前並無其他犯罪之前科，素行非劣，有臺灣高等法院
      被告前案紀錄表可查，且其犯後始終坦承犯行，態度良好
      ，栽種大麻部分亦因被告供出來源而查獲另案被告林靖杰
      於另案走私大麻種子入境之犯行，（見訴字卷第96頁），
      兼衡本案被告販賣毒品之種類均為第二級毒品、數量、栽
      種之毒品種類為第二級毒品、植株數量非少等侵害法益程
      度、犯罪手段、犯罪動機等節，兼衡被告於警詢時自述職
      業為裝潢業、家庭經濟勉持之生活狀況、高職肄業之智識
      程度（見偵卷第25頁）等一切情狀，分別量處如主文所示
      之刑。併定其應執行之刑如主文所示。
（七）末按受2年以下有期徒刑、拘役或罰金之宣告，而有下列
      情形之一，認以暫不執行為適當者，得宣告2年以上5年以
      下之緩刑，其期間自裁判確定之日起算：二、前因故意犯
      罪受有期徒刑以上刑之宣告，執行完畢或赦免後，五年以
      內未曾因故意犯罪受有期徒刑以上刑之宣告者，刑法第74
      條第1項第2款固定有明文。辯護意旨稱：被告犯後對於所
      犯均坦承不諱，態度良好，請對被告宣告緩刑，以勵自新
      等語（見訴字卷第189頁）。查被告前雖無其他犯罪之前
      科，業如前述，然被告既已受如主文所示之刑之宣告，已
      與刑法第74條第1項第2款之規定未合，且衡酌本案被告販
      賣第二級毒品及意圖製造毒品而栽種大麻之犯罪情節、對
      社會之影響、前述被告之生活狀況、品行及智識程度等一
      切情狀，亦難認被告所受刑之宣告有何以暫不執行為適當
      之情，自無從依刑法第74條第1項第2款之規定對被告宣告
      緩刑，辯護意旨經核並無理由，併此敘明。
四、沒收：　　　 
（一）扣案如附表一編號1至5所示之物，依鑑定報告所示，附表
      一編號1至3所示之物含有第二級毒品大麻成分，附表一編
      號4、5所示之物含有第二級毒品麥角二乙胺成分，係屬毒
      品危害防制條例第2條第2項第2款所規定之第二級毒品，
      不問是否屬於犯人所有，均應依毒品危害防制條例第18條
      第1項前段規定，宣告沒收銷燬之。至於因鑑驗用罄之第
      二級毒品大麻及含有第二級毒品麥角二乙胺成分之毒郵票
      LSD，既已滅失，即無庸宣告沒收銷燬，附此敘明。另外
      盛裝上揭毒品之包裝袋，以現今所採行之鑑驗方式，其仍
      會殘留微量毒品，無法將之完全析離，亦屬毒品危害防制
      條例第2條第2項第2款所稱之第二級毒品，同應依毒品危
      害防制條例第18條第1項前段之規定沒收銷燬之。　　　
（二）扣案附表二編號1所示之行動電話（含SIM卡）1支，被告
      於審理時供稱：該手機有用來跟「阿凱」聯絡，也有用來
      跟本案買家聯絡，也有用來聯絡「IP12」等語（見訴字卷
      第180頁），足認為供被告本案販賣第二級毒品未遂犯行
      所用，應依毒品危害防制條例第19條第1項之規定宣告沒
      收。
（三）按行政院依據毒品危害防制條例第2條第3項公告之「毒品
      之分級及品項」規定（見毒品危害防制條例第2條第2項第
      2款所示附表二編號24所載），列屬第二級毒品之大麻，
      並不包括大麻全草之成熟莖及其製品（樹脂除外），及由
      大麻全草之種子所製成不具發芽活性之製品，質言之，整
      株大麻（即大麻全草）中，應只有成熟莖、根以外部分，
      係屬列管之第二級毒品（最高法院99年度台上字第928號
      刑事判決意旨參照）；又大麻之幼苗或植株，縱含有大麻
      之成分，如未經加工製造成易於施用之製品，應僅屬製造
      第二級毒品大麻之原料而已，尚難認係第二級毒品（最高
      法院98年度台上字第6568號、99年度台上字第2048號判決
      意旨參照）。是扣案如附表三編號2所示之大麻植株共170
      株，雖非屬第二級毒品，應屬供被告製造大麻所用之物，
      應依毒品危害防制條例第19條第1項規定宣告沒收。
（四）大麻種子固非屬第二級毒品，無毒品危害防制條例第18條
      第1項前段之適用，惟依毒品危害防制條例第14條第4項規
      定，大麻種子不得持有，屬於違禁物，是扣案如附表三編
      號1所示之大麻種子118顆，皆係毒品危害防制條例第14條
      第4項規定禁止持有之違禁物，均應依刑法第38條第1項之
      規定宣告沒收。至經鑑定機關取樣進行種子發芽鑑驗而用
      罄者，自無庸宣告沒收銷燬。
（五）扣案如附表三編號3至10、15至29、31至33、35至41所示
      之物，均為供種植大麻所用之物，業據被告於審理時供承
      不諱（見訴字卷第181頁至第182頁），是上開扣押物均應
      依毒品危害防制條例第19條第1項規定宣告沒收。
（六）扣案如附表三編號11至14、30、34所示之物，被告於審理
      時供稱：編號11至13這些是前屋主留下的，不是我的等語
      ；編號14是前屋主留下的，不是我的，與栽種大麻無關；
      編號30是我的，但跟我栽種或販賣運輸大麻無關；編號34
      是我的，我忘記買這個要幹嘛，但與栽種大麻無關等語（
      見訴字卷第182頁），依本案卷證資料，無從證明上開物
      品與本案犯罪事實有關，自不宣告沒收。
（七）另扣案如附表三編號42所示之現金2萬7,000元，被告於審
      理時供稱：這是我要繳房租的錢，與毒品無關等語（見訴
      字卷第180頁），且觀諸卷內資料並無其他證據可證此筆
      款項與本案有關，爰不宣告沒收，併此敘明。
據上論斷，應依刑事訴訟法第299條第1項前段，毒品危害防制條
例第4條第6項、第2項、第12條第2項、第17條第2項、第18條第1
項前段、第19條第1項，刑法第11條、第28條、第25條第2項、第
62條前段、第51條第5款、第38條第1項，司法院釋字第790號解
釋，判決如主文。
本案經檢察官高健祐提起公訴，檢察官范玟茵到庭執行職務。 
　　　　
中　　華　　民　　國　　111 　年　　6 　　月　　9 　　日
                  刑事第三庭  審判長法  官  謝順輝
                                    法  官  林莆晉 
                                    法  官  呂秉炎 
以上正本證明與原本無異。
如不服本判決應於收受判決後20日內向本院提出上訴書狀，並應
敘述具體理由。其未敘述上訴理由者，應於上訴期間屆滿後20日
內向本院補提理由書(均須按他造當事人之人數附繕本)「切勿逕
送上級法院」。 
      　　　　　　　　　　　　　　　書記官　曾雋行　　　
中　　華　　民　　國　　111 　年　　6 　　月　　10　　日
附錄本案論罪科刑法條：
毒品危害防制條例第4條第6項
製造、運輸、販賣第一級毒品者，處死刑或無期徒刑；處無期徒
刑者，得併科新臺幣3千萬元以下罰金。
製造、運輸、販賣第二級毒品者，處無期徒刑或10年以上有期徒
刑，得併科新臺幣1千5百萬元以下罰金。
製造、運輸、販賣第三級毒品者，處7年以上有期徒刑，得併科
新臺幣1千萬元以下罰金。
製造、運輸、販賣第四級毒品者，處5年以上12年以下有期徒刑
，得併科新臺幣5百萬元以下罰金。
製造、運輸、販賣專供製造或施用毒品之器具者，處1年以上7年
以下有期徒刑，得併科新臺幣1百50萬元以下罰金。
前五項之未遂犯罰之。
毒品危害防制條例第12條第2項
意圖供製造毒品之用，而栽種罌粟或古柯者，處無期徒刑或7年
以上有期徒刑，得併科新臺幣7百萬元以下罰金。
意圖供製造毒品之用，而栽種大麻者，處5年以上有期徒刑，得
併科新臺幣5百萬元以下罰金。
因供自己施用而犯前項之罪，且情節輕微者，處1年以上7年以下
有期徒刑，得併科新臺幣1百萬元以下罰金。
前三項之未遂犯罰之。

附表一：
編號 物品名稱 數量 鑑定結果 1 大麻膠囊 10顆 (含1個塑膠袋) 毛重4.8867公克（含1個塑膠袋重），淨重2.8546公克，取樣量0.2280公克，驗餘量2.6266公克（驗餘9顆），結果判定檢出成分大麻。（見臺北榮民總醫院110年4月29日北榮毒鑑字第C0000000號毒品成分鑑定書（一），偵卷第249頁） 2 大麻膠囊 85顆 (含不完整1顆，並含2個塑膠袋) 毛重38.9448公克（含2個塑膠袋重），淨重25.2916公克，取樣量0.2528公克，驗餘量25.0388公克（驗餘83顆及不完整1顆），結果判定檢出成分大麻。（見臺北榮民總醫院110年4月29日北榮毒鑑字第C0000000號毒品成分鑑定書（一），偵卷第249頁） 3 大麻膠囊 100顆 (含1個塑膠袋) 毛重46.52公克（含1個塑膠袋重），淨重45.79公克，取樣量0.45公克，驗餘量45.34公克（驗餘99顆），結果判定檢出成分大麻。（見法務部調查局濫用藥物實驗室110年8月23日調科壹字第11023008650號鑑定書，偵卷第333頁） 4 毒郵票LSD 14張 毛重0.7422公克（含1個塑膠袋重），以乙醇溶液沖洗郵票5張，沖洗液進行鑑驗分析，檢出成分麥角二乙胺。（見臺北榮民總醫院110年4月29日北榮毒鑑字第C0000000號毒品成分鑑定書（二），偵卷第251頁） 5 毒郵票LSD 143張 毛重3.8202公克（含1個塑膠袋重），以乙醇溶液沖洗郵票10張，沖洗液進行鑑驗分析，檢出成分麥角二乙胺。（見臺北榮民總醫院110年4月29日北榮毒鑑字第C0000000號毒品成分鑑定書（二），偵卷第251頁） 

附表二：
編號 物品名稱 數量 備註 1 行動電話（含SIM卡） 1支 廠牌Apple，型號：IPHONE XS MAX，IMEI序號：000000000000000號，含門號0000000000號之SIM卡1張。 

附表三：
編號 物品名稱 數量／ 金額 備註 1 大麻種子 118顆 鑑定結果為：毛重3.7266公克（含1個塑膠袋重），淨重3.3778公克，取樣量1.2143公克，驗餘量2.1635公克，結果判定檢出成分大麻。（見臺北榮民總醫院110年4月29日北榮毒鑑字第C0000000號毒品成分鑑定書（二），偵卷第251頁） 2 大麻植株 170株 鑑定結果為：送驗植株檢品170株，經檢視葉片外觀均具大麻特徵，隨機抽樣14株檢驗均含第二級毒品大麻成分。（見法務部調查局濫用藥物實驗室110年6月18日調科壹字第11023006550號鑑定書，偵卷第283頁） 3 噴霧根刺激劑 1個  4 生根凝膠 1個  5 植物維生素溶液 2個  6 植物肥料 2包  7 培養土 7包  8 栽培土 19包  9 投射燈 50組  10 紫外線燈 9組  11 監視鏡頭 2支  12 監視器螢幕 1個  13 監視器主機 1個  14 急救毯 1包  15 育苗泥炭椰糠塊 25包  16 盆栽墊片 17片  17 花盆 45個  18 水管 1捲  19 植物活力素 2個  20 家庭園藝用複合肥料 2個  21 澆水器具 11個  22 電風扇 1個  23 電子磅秤 1個  24 自動灌溉定時器 5組  25 盆栽自動澆水器 7個  26 定時器 2個  27 花多多肥料 6個  28 雜項次量微量要素肥料 1包  29 黑旺特肥料 4包  30 蘭花名牌 3包  31 吊燈 1組  32 延長線 5組  33 鑷子 5支  34 種子儲存管 1包  35 萬用勺 2個  36 勺子 7支  37 土壤測試儀 1個  38 育苗架 2組  39 花盆底網 4個  40 高科技培養土 1包  41 土壤保護套 1包  42 現金 2萬7,000元